【裁判字號】    89,再易,9
【裁判日期】    901231
【裁判案由】    再審之訴
【裁判全文】
臺灣苗栗地方法院民事判決  八十九年再易字第九號
    再審原告  丙○○
    再審被告  甲○○
              乙○○
右當事人間請求再審之訴事件，再審原告不服中華民國八十九年十月三十一日本院所
為之第二審確定判決（八十七年度簡上字第三十五號），提起再審之訴，本院判決如
左：
    主      文
再審之訴駁回。
再審訴訟費用由再審原告負擔。
    理      由
甲、再審原告方面：
一、聲明：
   （一）原確定判決廢棄。
   （二）依再審原告於本案一、二審之訴之聲明判決。
二、陳述：
   （一）原確定判決對於伊屋內地板、擺設之電視機及餐具遭毀損一事，並提出「
         銘木地板修復」發票單據等，均以證人即現場處理之員警陳啟輝證稱：時
         日久遠，無法確定上開物品有無毀損等語，且參酌卷附之現場照片，均無
         法證明確實受有損害為判決之依據，然破窗而入之石塊加上破碎玻璃，損
         及地板木面表皮，應屬必然，倘沒有破窗而入之石、磚砸到物品，應不會
         造成屋內一片凌亂，雖伊已經受損地板修復換新，焉有求償無據之理，原
         確定判決對上述證據法則漏未審酌，且原確定判決，其認事用法，亦有違
         經驗法則。
   （二）依民事訴訟法第一百二十一條規定：書狀有其他欠缺者，審判長應定期間
         命其補正，原確定判決認定汽車所有人是再審原告之大女兒鍾穗蘭所有，
         原確定判決不僅未行使闡明權，命伊補正「車主鍾穗蘭受讓損害賠償債權
         」之證明，卻在徵求伊同意下，代向台灣區汽車修理工業同業公會聲請鑑
         價，且繳納三千四百元鑑價費後，突以「非正當之權利人」為由而為敗訴
         之判決，適用法規顯有錯誤。
乙、再審被告方面：
  本院依再審原告之聲請再審狀記載之再審被告地址送達聲請再審狀繕本，經合法
    送達，再審被告並未提出任何聲明或陳述。
丙、本院依職權調閱八十九年度簡上字第三十五號、八十六年度苗簡字第五０五號民
    事卷宗。
    理      由
一、按再審之訴，為當事人對於所受不利益之確定終局判決聲明不服之方法，在確定
    終局判決受勝訴判決之當事人，並無許其提起再審之訴之法律依據。本件再審原
    告於原確定判決係受一部勝訴之判決，其對於該一部勝訴之確定判決提起再審之
    訴，依上開說明，顯難認為合法（最高法院七十年度台再字第一六一號判決可供
    參酌）。另就原確定判決，再審原告敗訴之部分，審查如后。
二、本件再審原告起訴主張原確定判決對於伊屋內地板、擺設之電視機及餐具遭毀損
    一事，並提出「銘木地板修復」發票單據等，確因破窗而入之石塊加上破碎玻璃
    ，損及地板木面表皮所致，且證人陳啟輝即當時處理警員亦證稱：「我進入屋內
    看到很多石頭丟進來，砸破很多東西，有電視（外殼破掉）、廚房琉理台上都是
    石頭、鍋子掉下來，只見很亂，其他的不記得」，原確定判決，漏未審酌證據，
    且認事用法，亦有違經驗法則。另原確定判決認定汽車所有人是再審原告之大女
    兒鍾穗蘭所有，原確定判決不僅未行使闡明權，命伊補正「車主鍾穗蘭受讓損害
    賠償債權」之證明，卻在徵求伊同意下，代向台灣區汽車修理工業同業公會聲請
    鑑價，且繳納三千四百元鑑價費後，突再以「非正當之權利人」為由而為敗訴之
    判決，適用法規顯有錯誤。再審被告則經合法送達再審起訴狀繕本，並未提出任
    何聲明或陳述置辯。
三、再審原告雖起訴主張原確判決具有適用法規顯有錯誤、證據漏未審酌及認事用法
    有違經驗法則之再審事由，惟查：
  （一）按適用法規顯有錯誤者，得以再審之訴對於確定終局判決聲明不服，民事訴
        訟法第四百九十六條第一項第一款固定有明文，而確定判決違背法規及現存
        判例解釋者，即屬民事訴訟法第四百九十六條第一項第一款所謂適用法規顯
        有錯誤  (最高法院五十七年度台上字第一０九一號判例參照)。次按民事訴
        訟法第一百九十九條規定審判長之闡明義務或闡明權之行使，應限於辯論主
        義範疇，故審判長並無闡明令當事人提出新訴訟資料之義務（最高法院八十
        七年度台上字第九０一號判決參照）。經查：原確定判決於八十八年三月三
        十日審理中審判長曾諭知再審原告提出行車執照影本（參八十七年度簡上字
        第三五號卷宗第六十八頁背面），再審原告於同年四月十五日提出汽車過戶
        登記資料書，新車主名稱為「林碧雲」，再審原告於聲明狀並載明林碧雲為
        伊之媳婦等語以觀，再審原告確非上開受損汽車之所有權人，原確定判決在
        依民事辯論主義之範疇，未命再審原告補正「車主鍾穗蘭受讓損害賠償債權
        」之證明，使再審原告具有合法請求之權源，尚難認原確定判決有何違背闡
        明義務，而認有適用法規顯有錯誤之事由。
  （二）另再審原告對於原確定判決就伊屋內地板、擺設之電視機及餐具遭毀損，認
        為漏未審酌證據及違背經驗法則乙節。按當事人發見未經斟酌之證物或得使
        用該證物者，得以再審之訴對於確定終局判決聲明不服，民事訴訟法第四百
        九十六條第一項第十三款固著明文。惟所謂當事人發見未經斟酌之證物，係
        指前訴訟程序事實審之言詞辯論終結前已存在之證物，因當事人不知有此，
        致未經斟酌，現始知之者而言。經查：本院八十七年簡上字第三十五號判決
        業於理由中欄二（二）內已說明，已就再審原告所提證據之單據部分加以審
        酌，且為再審原告敗訴之依據，並無漏未審酌，復無適用經驗法則或理論法
        則，而有顯然與正當之準則不符，一見即明之情形。且按再審原告所述各節
        ，均屬事實上之主觀論爭，且業均於原確定判決有所主張，其據以指摘原確
        定判決違背經驗法則，適用法規顯有錯誤，而提起再審之訴非有理由。
  （三）末再審原告主張對於原確定判決理由二之(2)第四行記載「另訊之證人即當時
        處理警員陳啟輝、陳龍財、王振國及張凱閎，均證稱僅見屋內凌亂，至於上
        開物品（指電視、餐具）有無受損則無印象或不清楚」。然證人陳啟輝即當
        時處理警員，於原審八十七年七月十五日審理中，經審判長諭知其仔細回憶
        後證稱：「我進入屋內看到很多石頭丟進來，砸破很多東西，有電視（外殼
        破掉）、廚房琉理台上都是石頭、鍋子掉下來，只見很亂，其他的不記得」
        ，此有利於再審原告之證詞竟瞽而無視，漏未審酌，應屬判決瑕疵云云。
      １、按民事訴訟法第四百九十六條第一項第十三款之所謂當事人發見未經斟酌
          之證物，係指前訴訟程序事實審之言詞辯論終結前已存在之證物，因當事
          人不知有此，致未經斟酌，現始知之者而言。經查：證人陳啟輝上述證詞
          ，載明於原審八十七年七月十五日之言詞辯論筆錄中，此有該筆錄附原審
          卷可稽，並非原審言詞辯論終結前已存在，而當事人所不知，現始知之者
          ，故不合於此款之再審理由。
      ２、按民事訴訟法第四百九十七條所謂重要證物漏未斟酌，係指前訴訟程序言
          詞辯論終結前，已經存在並已為聲明之證據，而前訴訟程序之法院，並未
          加以審酌而言，且以該證物，足以動搖原確定判決基礎者，並影響判決之
          結果者為限。若縱經斟酌亦不足影響判決基礎者，即與漏未斟酌有間，自
          不得據為本條所定之再審理由。經查原確定判決就該部分既已斟酌相片及
          證人陳龍財、王振國及張凱閎之證詞，並審酌全辯論意旨後，明認：其他
          受損無法證明，而為再審原告敗訴判決（見原確定判決第七頁倒數第六行
          ）。另證人證人陳龍財、王振國及張凱閎三人之證詞均證稱：無印象或不
          清楚等語，另一證人陳啟輝則前後供述不一，則陳啟輝證詞之證據力較薄
          弱，並無法推翻證人陳龍財、王振國及張凱閎三人之證詞，及再審原告所
          提出照片之證據力，不影響原確定判決結果之認定，是本件再審原告之主
          張亦不合於此條之再審理由。
      ３、末就再審原告之其他主張，本院復查無民事訴訟法第四百九十六條第一項
          第二款至第十二款之得提起再審之事由，併此敘明。
四、又民事訴訟法第五百零二條第二項規定「再審之訴顯無再審理由，得不經言詞辯
    論，以判決駁回之」，係指再審原告於再審狀內主張之再審理由，無須依法調查
    證據，即能斷定再審之訴為無再審理由者而言，最高法院六十九年度台上字第二
    一０二號著有判決。本件再審原告雖以原確定判決具有適用法規顯有錯誤、證據
    漏未審酌及認事用法有違經驗法則之再審事由，惟本院認為毋須通知兩造當事人
    到庭陳述，或再審原告提出之證據亦毋須再為進一步之調查，應足以認定本件再
    審之訴顯無再審理由，已如前述，本院自得不經言詞辯論程序，逕以判決駁回再
    審原告之訴。
五、結論：本件再審原告之訴為顯無理由，依民事訴訟法第五百零二條第二項、第七
    十八條，判決如主文。
中      華      民      國    九十      年    十二    月    三十一  日
                                  臺灣苗栗地方法院民事庭
                                       審判長 法官 詹日賢
                                              法官 邱光吾
                                              法官 吳振富
右正本係照原本作成。
本件不得上訴
                                       法院書記官  尤旗樟
中      華      民      國    九十      年    十二    月    三十一  日


司法院資訊處製作；財團法人民間司法改革基金會備份。
